臺灣臺中地方法院刑事裁定　　　　　　　　　　　　　　九十四年度聲判字第六號
　　聲　請　人
　　即告訴人　　乙○○
　　代　理　人　林軍男律師
　　被　　　告　甲○○
右列聲請人因告訴被告涉嫌詐欺案件，不服臺灣高等法院臺中分院檢察署檢察長駁回
再議之處分（九十四年度上聲議字第七七號），聲請交付審判，本院裁定如左：
    主  文
聲請駁回。
    理  由
一、按告訴人不服上級法院檢察署檢察長或檢察總長認再議為無理由而駁回之處分者
    ，得於接受處分書十日內委任律師提出理由狀，向該管第一審法院聲請交付審判
    。法院認為交付審判之聲請不合法或無理由者，應駁回之，刑事訴訟法第二百五
    十八條之一、第二百五十八條之三第二項前段分別定有明文。
二、本件聲請人即告訴人乙○○（下稱聲請人）以被告甲○○涉犯刑法第三百三十九
    條詐欺罪嫌，經臺灣臺中地方法院檢察署檢察官於九十三年十二月十五日以九十
    三年度偵字第一九一五五號為不起訴處分，聲請人不服，聲請再議亦經臺灣高等
    法院臺中分院檢察署檢察長以再議無理由而駁回再議（九十四年度上聲議字第七
    七號）為由，聲請交付審判，其聲請交付審判意旨略以：
（一）證人黎亞婷於偵訊時已明確證稱有看到被告借錢表示之簡訊內容，惟不起訴及
      駁回再議卻仍認定被告未曾表示，已與事實有違，且被告未經與聲請人當面對
      質，原承辦檢察官憑何斷定被告所言屬實，而不能構成詐欺等罪嫌？如此摭拾
      被告片面之詞，未賦予聲請人反駁對質以發現真實之機會，即逕為不起訴處分
      ，實已有違採証法則。
（二）被告前後以各種不同名目之理由，提供不實之資訊，偽裝可憐生活困苦無以為
      繼之假象，致聲請人陷錯誤，分別交付財物，其中前四筆款項期間將近六個月
      ，整個不法期間甚至將近二年之時間，而聲請人確有受詐騙交付財物，已經聲
      請人於告訴狀中敘明，並有匯款執據及被告親筆回函承認聲請人指述其提供不
      實之事實之道歉信函，可資為証。被告犯罪時間，前後計算約有二年之期，若
      被告係如不起訴處分意旨所認，僅單純表達經濟困難，而無詐取財物之意思，
      則被告何以當時不將實情坦承告知聲請人？何以不拒絕聲請人交付財物？甚且
      ，猶蓄意捏造或隱匿事實，並食髓知味，於聲請人陷於錯誤交付財物後，陸續
      假藉前揭名目，偽造可憐之資訊，博取聲請人同情，（多次）詐騙財物或侵占
      挪用聲請人託其保管之款項？其多次提供不實之資訊，若非為取得聲請人財物
      ，又將作何解釋？其將取得財物挪用而未用於聲請人表示之用途理由又何在？
      是不起訴處分理由及駁回再議理由，就此部份認定被告無詐欺取財之意圖，復
      未追究被告侵占罪責，顯有違一般經驗及論理法則，難謂適法！
（三）偵查程序既已查明被告仍積欠聲請人款項未歸還，而被告亦確有提供不實資訊
      之前引事實存在，有該相關執據、聲請人之指述及被告之自白，可為被告犯罪
      佐証，依被告前此及嗣後皆拒不為清償之舉措以觀，更足見被告確係蓄意而有
      不法所有之犯意，除詐得財物外，亦同時騙取緩期清償之不法利益，事証明確
      ，並非單純民事債務糾葛情形！
三、經查：
（一）按刑事訴訟法於九十一年二月八日經修正公布，新增前述第二百五十八條之一
      ，此乃對於「檢察官不起訴或緩起訴裁量權」制衡之一種外部監督機制，此時
      ，法院僅在就檢察官所為不起訴或緩起訴之處分是否正確加以審查，以防止檢
      察機關濫權，依此立法精神，法院就聲請交付審判案件之審查，所謂「得為必
      要之調查」，其調查證據之範圍，自應以偵查中曾顯現之證據為限，不可就告
      訴人新提出之證據再為調查，亦不可蒐集偵查卷以外之證據。又依新修正刑事
      訴訟法第二百六十條對於不起訴處分已確定或緩起訴處分期滿未經撤銷者得再
      行起訴之規定，其立法理由說明，本條所謂不起訴處分已確定者，係包括「聲
      請法院交付審判復經駁回者」之情形在內，則法院就聲請交付審判案件之審查
      ，所謂「得為必要之調查」，其調查證據範圍，自更應以偵查中曾顯現之證據
      為限，不得就告訴人新提出之證據再為調查，亦不可蒐集偵查卷以外之證據，
      否則，將與刑事訴訟法第二百六十條之再行起訴規定，混淆不清，合先敘明。
（二）關於前述二之（一）之聲請交付審判意旨部分，證人黎亞婷（已改名黎妍柔）
      於九十三年十二月十三日檢察官偵查時證稱：「（問：還錢的事妳是否知道？
      ）答：借錢的事，我不清楚，有時我母親會給我看簡訊，至於我母親有無借錢
      給甲○○，我就不知道，」、「（問：簡訊內容為何？）他說他很可憐，剛開
      始是我在傳，後來我覺得他的品性不是很好，是由我母親代傳。」等語（見偵
      查卷第三三頁），是證人黎亞婷於前揭聲請人所述之檢察官偵查時，其證述並
      無聲請人所稱之有看到被告借錢表示簡訊內容之話語；況聲請人於九十三年十
      一月十九日檢察官偵查時自承「這兩年內我共借給他新台幣（下同）一萬九千
      元，我女兒都不知道」（見偵查卷第一○頁），核與證人黎亞婷前揭證述相符
      ，是檢察官以「被告所傳送與黎亞婷之簡訊內容中，或有表示自己景況可憐等
      等，然並未提及給付或借貸金錢問題。」而認定被告並未以發送簡訊方式，向
      聲請人借貸或要求給付金錢之事實，並未違反論理法則。
（三）關於前述二之（二）之聲請交付審判意旨部分，被告固不否認自九十年七月起
      ，陸續自聲請人處收受金錢、物品等情事，且除第一筆款項二千元係以銀行轉
      帳方式交付外，其餘金錢、物品均係聲請人以簡訊方式連絡被告至聲請人住處
      警衛室拿取，核與聲請人於偵查中之指述相符（見偵查卷第一○頁），是被告
      係在接獲聲請人簡訊通知後，始陸續前去聲請人住處警衛室收受金錢、物品等
      情，應堪認定；另從聲請人於偵查中指述及書函內容（見偵查卷第四六至四八
      頁、第六一至六八頁）可知，被告與聲請人之女黎亞婷結識後，係以手機簡訊
      互通訊息，嗣後黎亞婷無意再與被告連繫，始由聲請人代回，聲請人以黎亞婷
      名義與被告互通簡訊後，因被告於簡訊中表達其經濟困難等語，聲請人基於為
      人母之憐憫，對被告付出關愛，更屢次要被告前來收取藥品、食品、衣物甚至
      金錢。再者，被告所傳送與黎亞婷之簡訊內容中，或有表示自己景況可憐等等
      ，然並未提及給付或借貸金錢問題，已如前述，是聲請人基於關愛而給予被告
      金錢、物品，顯然非因被告有何施行詐術之行為所致；至於被告則一直誤認與
      其互傳簡訊者為黎亞婷，兩人本為學長學妹關係，並簡訊往來經年，故被告接
      受黎亞婷所給予之金錢、物品，在主觀上亦無從證明其有何詐欺之故意，以及
      圖取不法所有。從而，檢察官本諸其調查結果，以「告訴人因認被告境況堪憐
      ，基於同情心使然，始主動交付金錢及物品予被告，又或因為善不欲人知，致
      均係由他人轉交而未當面交付，．．是尚難憑被告發送經濟狀況不佳等簡訊，
      即遽認其有為自己不法所有之意圖，或有何施用詐術之行為。」，而認定被告
      罪嫌不足，並無違誤之處。至於侵占與詐欺，分屬二種不同之犯罪態樣，本件
      聲請人並未將前揭之金錢或物品委託被告持有或其他原因而令被告持有之情形
      ，亦無侵占之問題，附此敘明。
（四）關於前述二之（三）之聲請交付審判意旨部分，證人即被告母親陳麗娥於九十
      三年十二月十三日檢察官偵查時證稱：「（問：妳兒子是否有積欠乙○○的錢
      ？）答：沒有。是她說要將錢放在我兒子那裏，後來又說要將錢拿回去，第一
      次乙○○和她女兒向我兒子拿了五千元，第二天我聽我兒子說還差七千元，我
      就拿一萬元到乙○○的住處，但她只收七千元。」，核與聲請人指稱：「甲○
      ○陸續有還我一萬二千元（分別為二次，一次五千、另一次為七千），目前還
      欠我七千元。」（見偵查卷第四頁）、「（問：甲○○尚欠你多少？）答：七
      千元。他已與他母親共還了一萬二千元。」（見偵查卷第三三頁）及證人黎亞
      婷證述：「第一次跟甲○○拿五千元我在場。」（見偵查卷第三三頁）相符，
      惟除此一萬二千元外，被告與聲請人間關於金額、交付時點等情，供述並不相
      符，其間究存有多少債務迄未清償，核屬民事債務不履行之問題，是檢察官以
      「本件應屬民事糾葛，當事人應循民事訴訟程序解決，告訴人率然提起刑事訴
      追，似有未恰之處。」，認定合於論理法則及經驗法則，於法並無不合。
四、綜上，本件經本院調取前揭偵查卷審核前揭證人之證述、被告之辯解及證物，以
    就曾於偵查中顯現之證據以觀，檢察官本諸其調查結果而採信被告之辯詞，並未
    違反論理法則，尚無違誤之處，且聲請人聲請交付審判之各點，原檢察官均已一
    、一論列，並據本院查核屬實，又無任何違背經驗法則或論理法則之處，聲請人
    泛指事證明確，尚無可採。則聲請人交付審判之聲請，為無理由，爰依刑事訴訟
    法第二百五十八條之三第二項前段，裁定如主文。
中      華      民      國      九十四      年      三      月  二十一  日
                                臺灣臺中地方法院刑事第四庭
                                    審判長法  官  張  靜  琪
                                          法  官  郭  妙  俐
                                          法  官  吳  進  發
右正本證明與原本無異。
不得抗告。
                                          書記官
中      華      民  國      九十四      年      三      月  二十一  日
